最高法院刑事判決　　　　　　　　　　　　　　　八十七年度台上字第二二七三號
　　上 訴 人　甲○○
右上訴人因殺人案件，經台灣高等法院高雄分院中華民國八十七年四月二十日第二審
判決（八十七年度上重訴字第六號，起訴案號：台灣高雄地方法院檢察署八十六年度
偵字第二一五三二號）後，依職權逕送審判，視為被告已提起上訴，本院判決如左：
    主  文
上訴駁回。
    理  由
本件原判決認定上訴人甲○○因失業賦閒在家，平日無所事事，即行飲酒。民國八十
六年九月四日上午，先自行在高雄縣燕巢鄉○○路十七號住處飲用維士比，下午三、
四時許，又與其父親吳真銀、鄰居楊文章及李萬來等人在其住處前之雜貨店前飲用蔘
茸酒，至同日十八時四十分許，其共計飲用約有三瓶蔘茸酒，嗣因在該雜貨店前睡著
，該雜貨店老闆娘見狀乃叫上訴人之妻林美秀將其揹返家中睡覺，林美秀返家後即行
外出，惟上訴人返家後並未睡覺，正欲往廁所時，在客廳巧遇其弟吳慶逢擬至浴室洗
澡，吳慶逢見上訴人又喝酒，乃以「一天到晚喝酒，不找工作」等語予以奚落，上訴
人因前於喝酒時已遭其父指責，此時再度受吳慶逢奚落，心生不滿，乃在其平日放置
水果刀之冰箱上拿取其前所購買之水果刀一把，欲嚇唬吳慶逢，並持刀追逐吳慶逢至
屋外。嗣於同日十九時許，上訴人仍持水果刀在上開雜貨店前時，遇到其父親吳真銀
，吳真銀見狀攔住上訴人，並拿拖鞋持續打上訴人之頭部，上訴人一時氣憤，明知其
右手上持有之水果刀一把足以殺人，竟基於殺人之故意，用力將吳真銀之手撥開，並
持該水果刀朝吳真銀之右側顎部劃下而刺入吳真銀之左側頸部，致吳真銀頸部動脈大
血管被切斷，造成大出血。此時在屋內之吳慶逢聽見外面吵雜聲，跑出屋外查看，發
現吳真銀臥倒血泊，上訴人手持水果刀站立一旁，衣服並沾有血跡，急將上訴人手中
之水果刀搶走，丟入住處後面之果園。上訴人見其父倒地流血，始按摩其心臟並呼叫
救護車，適上訴人另一弟弟吳文福自外工作返家，見狀迅將吳真銀抱上鄰居賴丁江所
駕駛之自用小客車，送醫急救，惟吳真銀已因受有右側顎下部刀切割傷六×五公分、
左側頸部刀刺傷六×二‧五公分、深八公分、頸動脈大血管切斷等傷勢，致失血過多
而當場死亡。嗣警據報前往，經由吳真銀之妻告知上訴人持刀弒父之事，並查獲呆坐
在現場之上訴人，隨即在上訴人屋後草堆內查扣上訴人所有供殺人所用之水果刀一把
及上訴人所有沾有血跡之衣、褲各一件等情。係以上開事實，關於上訴人於上開時、
地因遭其弟吳慶逢奚落沒有工作，心生不滿，乃取出水果刀一把，欲嚇唬吳慶逢，而
於住處外面前為其父吳真銀阻攔，並以拖鞋打其頭部，致一時氣憤以水果刀往吳真銀
頸部刺殺一刀等情，已據上訴人於警訊時及第一審審理中供認不諱（見警訊卷第二頁
背面、第一審卷第三十頁背面、第六十九頁背面），核與目擊證人即上訴人之母親吳
林金月於警訊及第一審調查中證述情節相符（見警訊卷第四頁、第一審卷第五十四頁
）。而上訴人刺殺其父受傷倒地後，為其弟吳慶逢將刀搶下，丟棄在住處後面果園，
亦經吳慶逢於第一審證述無訛（見第一審卷第三十七頁正面），並有現場照片九幀附
卷及上訴人所有供行兇用之水果刀一把、沾有血跡之衣、褲各一件扣案可稽。又被害
人吳真銀受有右側顎下部刀割傷一處六×五公分，左側頸部刀刺傷一處六×二‧五公
分，深八公分，頸動脈大血管切斷大出血等傷，終因頸部刀傷失血休克致死等情，亦
經檢察官督同法醫勘驗屬實，製有相驗筆錄、相驗屍體證明書及驗斷書各一份在卷足
憑。而以上訴人雖否認有殺人之犯意，辯稱：當時伊已喝醉，不知手上有刀，伊父一
直以拖鞋打伊頭部，伊以手撥開，就發現伊父脖子流血，不知如何刺入及刺何處，無
殺死伊父親之故意云云。然觀諸被害人所受之傷，係自右下顎切割而於左側頸部刺入
，深達八公分，頸部大動脈切斷，衡諸常情，上訴人如非持刀用力刺入被害人之頸部
，何以頸部之刀刺傷會深達八公分而造成頸部大動脈被切斷，再參酌上訴人於警訊時
供稱：「我父親吳真銀拿起他自己所穿之拖鞋敲打我的頭，我一時氣憤即以水果刀往
父親吳真銀頸部刺殺一刀。」於第一審供稱：「我爸攔住我，並用鞋子打我頭，我把
他撥開，……就用力刺下去，我只刺我父親一刀。」等語（見警訊卷第二頁背面、第
一審卷第三十七頁背面），足見上訴人係一時氣憤，故意以手持之水果刀刺殺其父親
之頸部一刀。按之頸部為動脈及其主要血管經過之處，為人體之要害處，如受刺傷足
以致命，為眾所皆知之事，以上訴人為二十七歲之成年人，豈有不知之理，猶持水果
刀朝其父之右側顎部劃下而刺入左側頸部，且深達八公分，足見其當時用力之猛，其
有置被害人於死地之殺人故意甚明。又上訴人於案發前係在其住處前之雜貨店喝酒睡
著，始由其妻揹回家，而回家後並未再睡覺，因欲至廁所與其弟相遇遭奚落，始於住
處平日放置水果刀之冰箱上面拿取水果刀欲嚇唬其弟，迭據上訴人供認在卷。上訴人
當時既尚知平常放置水果刀之處，且取之以嚇唬其弟，足見其精神狀況尚未因喝酒而
達於耗弱之程度。且上訴人於案發後隨即被查獲，當時身上雖有酒味，但仍能瞭解警
員所訊問之問題並對答，走路也不至於搖擺需人攙扶之程度等情，亦經當時前往處理
之警員蕭吉良證述在卷。而當天二十一時二十四分許，經警以口呼氣之方式測定其酒
精濃度，其測定值為每公升○‧七二亳克，有卷附之測試表可按。該測試值所代表之
意義，依台灣高雄地方法院檢察署主任法醫斐起林於第一審陳稱：「此測試值下，一
般人會有微醉狀態，可以說有醉意，但對人、事、物大致能分辨等語（見第一審卷第
七十三頁背面）。再參酌上訴人前開有關案發前後相關情節均能清晰供述，其於持刀
刺殺其父當時，對於人、事、物均尚能辨別，自難謂其精神狀態已達於耗弱之程度。
是以上訴人否認有殺害其父親之故意，所辯各節，係卸責之詞，不足採信。證人吳林
金月所證，上訴人案發當時精神狀況很差，走路搖搖晃晃云云，係護之詞，亦不足
採為上訴人有利之證據，分別於理由內詳以指駁說明。復明本件案發後係警員蕭良
吉據報趕到現場，先經吳林金月陳明上訴人殺害其父親，才將上訴人帶回警局訊問，
已據蕭良吉證述在卷，並有高雄縣警察局岡山分局深水派出所受理報案登記簿一紙在
卷可稽，足見上訴人無自首之行為。另上訴人雖供稱出言奚落之弟弟為吳文福，然稽
之吳文福、吳林金月均供稱吳文福係於吳真銀被殺後才回家。及吳林金月及吳慶逢均
供稱案發前準備到浴室洗澡者為吳慶逢等情以觀，出言奚落上訴人者，應係吳慶逢而
非吳文福。綜上所述，上訴人有殺害直系血親尊親屬之犯行足堪認定。因認第一審適
用刑法第二百七十二條第一項、第三十七條第一項、第三十八條第一項第二款，論上
訴人以殺害直系血親尊親屬罪，並審酌上訴人尚無不良前科紀錄，雖其因不滿其父之
教訓，竟持刀刺殺其父，罪行非淺，原無可恕，惟其事後深知悔悟，態度良好，其惡
性尚未達於應與世隔離之程度，仍非無矯治之可能，且被害人之妻即上訴人之母吳林
金月，復陳稱被害人平日最疼上訴人，盼能給予自新機會等一切情狀，量處無期徒刑
，並依法宣告褫奪公權終身，扣案水果刀一把，為上訴人所有供犯罪所用之物，依刑
法第三十八條第一項第二款之規定宣告沒收，為無不合，予以維持而駁回上訴人在第
二審之上訴。經核於法尚無違誤。上訴人並未具狀指摘原判決有何違背法令之情形，
自非有理由，上訴應予駁回。
據上論結，應依刑事訴訟法第三百九十六條第一項，判決如主文。
中      華      民      國    八十七    年      六      月      三十    日
                              最高法院刑事第七庭
                                  審判長法官  董  明  霈
                                        法官  丁  錦  清
                                        法官  賴  忠  星
                                        法官  林  茂  雄
                                        法官  王  居  財
      右正本證明與原本無異
                                              書  記  官
中      華      民      國    八十七    年      七      月      三      日
